【裁判字號】    93,上,964
【裁判日期】    950502
【裁判案由】    返還價金等
【裁判全文】
臺灣高等法院民事判決                   93年度上字第964號
上  訴  人  丁○○
訴訟代理人  柴健華律師
上  訴  人  原林開發股份有限公司
法定代理人  丙○○○
訴訟代理人  周憲文律師
上列當事人間返還價金等事件，上訴人對於中華民國93年7月6日
臺灣臺北地方法院92年度重訴字第1611號第一審判決提起上訴，
本院於95年4月18日言詞辯論終結，判決如下：
    主  文
兩造上訴均駁回。
第二審訴訟費用由兩造各自負擔。
    事實及理由
一、丁○○起訴主張：原林開發股份限公司（下稱原林公司）於
    台北市○○區○○段3小段38、39、40、40之1、40之2、41
    、46、47、48、49、49之1、50、50之1、51之1、51之2地號
    等15筆土地上興建「喜福匯」大樓（下稱系爭大樓）銷售，
    於銷售廣告中強調「屋頂山牆設計」為訴求，丁○○受其吸
    引，兩造乃於民國（下同）88年11月11日，就系爭大樓之Ｂ
    戶8樓；面積共176.49平方公尺之建物（下稱系爭房屋），
    地下第1層編號第Ａ29號平面式法定停車位1位及機車停車位
    編號Ｃ46、Ｃ47車位2位（下稱系爭停車位），暨系爭大樓
    坐落基地之權利範圍340/10000及法定停車空間坐落基地權
    利範圍5/10000之所有權，訂立房地預定買賣契約書（下稱
    系爭契約），根據系爭契約第4條約定，買賣價款新臺幣（
    下同）1705萬元，丁○○已依系爭契約附件8所示付款明細
    表繳付至第21期款，共支付349萬元在案。惟原林公司所興
    建系爭大樓山牆設計之立面外觀係屬系爭契約必要之點，原
    林公司未經丁○○同意擅自變更、系爭房屋公共浴廁管道間
    之變更實際上未經丁○○同意、原林公司未依協議將主臥室
    與陽台間之隔牆全部拆除、機車停車位高度不足等不完全給
    付之情形，經丁○○以律師函催告原林公司補正，原林公司
    均未補正，且依目前客觀事實顯見原林公司亦已無法補正，
    是丁○○爰依民法第256條規定解除契約，並依民法第249條
    第3項、第259條之規定，請求原林公司返還丁○○已給付買
    賣價金349萬元及加倍返還定金18萬元。縱認丁○○解除契
    約無理由，原林公司因丁○○未按期繳納其餘價金以遲延給
    付為由而解除契約，並將系爭房地出售訴外人乙○○，並辦
    畢所有權移轉登記。原林公司根據系爭契約第21條沒收丁○
    ○已繳全部價款，則屬偏高。有關契約之履行原林公司並非
    全無責任，若因此而得沒收全部已繳價金，殊非公平，故請
    依民法第252條規定予以酌減至50萬元，逾50萬元部分，原
    林公司應依不當得利返還。於原審先位請求：原林公司應給
    付丁○○367萬及自起訴狀繕本送達之翌日起至清償日止，
    按年息5%計算之利息；並願供擔保，請准宣告假執行。備位
    請求：原林公司應返還299萬元及自起訴狀繕本送達翌日起
    至清償日止，按年息5%計算之利息。並願供擔保，請准宣告
    假執行。
二、原林公司則以：依系爭契約第9條第1項、第23條第3項及系
    爭契約附件12之約定，原林公司對於系爭大樓之立面外觀依
    約即享有變更修改之權利，山牆變更係因原林公司在屋頂增
    設空中花園、健身房、閱覽室、和風茶坊等設施，而原有屋
    頂山牆設計將阻礙優美遼闊之視野，因此經過建築師、結構
    技師檢討設計，將原屋頂山牆之設計變更，經主管機關核准
    在案，而經變更後之實況確實能有遠眺山巒、俯瞰河景之寬
    廣觀景享受。對於丁○○所購買之房屋室內隔間、建材設備
    及樑柱位置及其他承購戶並無任何不利的影響。系爭房屋公
    用浴廁隔局變更早經丁○○簽認同意書，且丁○○其自己委
    請設計師繪製之設計圖，亦與變更同意書所示管道間位置相
    同。主臥室與陽台隔間牆拆除，不僅不合建管法令，也造成
    相關給水、排水管道位置改變，故原林公司並未同意變更。
    機車停車位均係按主管機關核准圖說施工，兩造契約並未約
    定機車停車位之高度，現況停放機車所在之高度亦有2.33公
    尺，符合法令規定，並無任何妨礙或空間壓迫以致不能或難
    以停放機車之情事。丁○○以前揭理由主張解除契約於法不
    合。由於丁○○遲遲未給付第22期款以下之各期價款，經一
    再函催，丁○○仍未付款，故原林公司已於92年6月17日發
    函解除系爭契約。原林公司沒收丁○○已付價款作為違約金
    ，其金額並未過高。於原審聲明丁○○之訴及假執行之聲請
    駁回；如受不利之判決，願供擔保請准宣告免為假執行。
三、原審判決丁○○先位請求敗訴，備位請求原林公司應給付丁
    ○○178萬5000元，及自92年9月25日起至清償日止，按年息
    5%計算之利息及供擔保假執行、免為假執行。丁○○其餘之
    訴及其餘假執行駁回。兩造就其不利部分分別提起上訴。丁
    ○○於本院先位聲明：原判決廢棄。原林公司應給付丁○○
    367萬元，及自92年9月25日起至清償日止，按年息5%計算之
    利息。前項聲明願供擔保宣告假執行。備位聲明：原判決不
    利丁○○部分廢棄。原林公司應再給付丁○○120萬5000 元
    ，及自92年9月25日起至清償日止，按年息5%計算之利息。
    前項聲明願供擔保宣告假執行。答辯聲明：上訴駁回。原林
    公司於本院聲明：原判決不利原林公司部分廢棄。丁○○在
    第一審之訴及假執行聲請均駁回。答辯聲明：上訴駁回。如
    受不利判決，願供擔保宣告免為假執行。
四、經查：丁○○於88年11月11日向原林公司購買「喜福匯」之
    Ｂ8樓1戶、地下1樓編號Ａ29平面車位1位及機車停車位編號
    Ｃ46、Ｃ47車位2位，總價金為1705萬元，丁○○已支付價
    金349萬元（含訂金18萬元）。售屋時原林公司制有廣告圖
    集、宣傳海報、施工說明書（見本院卷二第8至15頁）。兩
    造簽約時系爭大樓外觀有山牆設計，但完工時，山牆設計已
    取消。系爭房屋公共浴廁管道間於施工中變更設計，移至臥
    室房間內。系爭房屋主臥室只有作浴廁隔間牆拆除變更，主
    臥室與陽台間隔間牆沒有變更拆除。系爭契約附件4所示Ｃ4
    6、Ｃ47機車停車位未標示高度，而實際樓地板高度為2.33
    公尺。丁○○自22期起即未再繳付買賣價款。丁○○於91年
    8月20日委請陳貴德律師發函解除契約、再於92年9月18日起
    訴狀、93年3月2日更正聲明狀繕本送達為解除契約。原林公
    司於92年6月17日寄發存證信函解除契約。原林公司於92年6
    月24日已將系爭契約原有標的物（含房、地、汽車、機車停
    車位）另出售予訴外人乙○○，價金為1650萬元，原林公司
    另負擔裝潢費用80萬元。原林公司營業項目依88年度同業利
    潤淨利標準為14%等情，為兩造所不爭執，復有系爭契約書
    及其附件、廣告、律師事務所函、存證信函、立面圖、照片
    、核准竣工圖、公用浴廁隔間變更同意書等附卷可稽（見原
    審卷第10至48、51至52、95至99、109至111、135至147頁、
    本院卷第8至15頁），堪信為真實。
五、丁○○以系爭房屋有瑕疵、原林公司以丁○○未給付第22期
    以下價金為由各自主張解除契約有無理由？爰分述如下：
  (一)丁○○於91年8月20日以（91）勳律字第086號勳業聯合法律
    事務所函通知原林公司就系爭大樓有與合約不符事項即瑕疵
    部分，請於文到30日內補正，否則以本函為解除契約之意思
    表示，不另通知。另未補正或改善前，原林公司催繳第22期
    款18萬元，丁○○暫時拒絕給付等情，有該函在卷可稽（見
    原審卷第53至54頁）。茲就兩造所爭執之「瑕疵」即1.系爭
    大樓山牆外觀改變；2.公共浴廁管道間變更；3.主臥室與陽
    台隔間牆未拆除；4.機車停車位高度不足部分，一一論述：
  1.系爭大樓山牆外觀改變是否不合契約本旨，構成違約？丁○
    ○主張依原林公司於系爭大樓銷售初期及後期所製作之廣告
    圖集、宣傳海報等文宣資料，始終闡述係以名建築師李祖原
    最擅長之山牆設計為大樓外觀立面塑造極佳美感效果即以山
    牆立面外觀為原林公司銷售系爭房屋之「主要賣點」。兩造
    契約特別約明丁○○不得要求變更大樓立面外觀，原林公司
    亦僅有「類似形式、色系」之修改權，而無以其他設計之立
    面外觀取代山牆設計之權限，系爭大樓山牆設計之立面外觀
    係屬系爭契約主給付義務，原林公司未經丁○○同意擅自變
    更，自構成違約等語。原林公司則以依系爭契約第9條及其
    附件12約定其對於各立面外觀及色澤，保有類似形式、色系
    之修改權。第23條約定因建築基地面積增加，丁○○同意原
    林公司依建造執照核准變更設計圖〔例如增加建築物高度及
    外觀、立面，．．．〕施工，原林公司變更大樓山牆外觀設
    計，並無違反買賣契約。且屋頂山牆之變更，係因在屋頂增
    設空中花園、健身房等設施，原有屋頂山牆設計將阻礙優美
    遼闊視野，絕非節省成本，系爭大樓立面外觀之變更，並未
    影響丁○○權益等語置辯。經查：一般購買房屋之考慮因素
    主要者為周遭環境、生活機能、交通便利、坪數大小、樓層
    及價格高低、規畫格局、建材設備等種種條件，而建物外觀
    考量因素在於有無與其建物價格相當，至於造形如何設計則
    已屬次要因素。兩造系爭契約並未特別約定系爭大樓山牆外
    觀設計係屬契約主給付義務，丁○○主張屬系爭契約主給付
    義務，自屬無據。次查：兩造簽訂系爭契約附件20擬變更設
    計前後對照圖（見原審卷第44頁），在變更設計後之正面圖
    固仍保有樓頂山牆外觀設計，惟依系爭契約第9條第1項約定
    ：本約房屋為求結構之安全與外觀等整體設計之協調完整，
    丁○○同意絕對不要求變更，原林公司對於各立面外觀及色
    澤，保有類似形式、色系之修改權。第23條第3項約定：因
    前項建築基地面積增加，丁○○無條件同意原林公司依本建
    造執照核准變更設計圖（例如增加建築物高度及外觀、立面
    ，樓層增加至第14層，1樓A、D、E、F等4戶面積變更等）施
    工，但變更設計內容不得影響丁○○所購買之房屋室內隔間
    、建材設備及樑、柱位置。（擬變更之圖面詳如附件20，實
    際變更情形則依主管機關核准圖說為準。）準此，系爭契約
    附件20之擬變更設計圖說並非不得修改，實際變更情形應以
    主管機關之核准圖說為準。丁○○主張系爭大樓變更山牆立
    面外觀與廣告圖集不符，縱有變更亦不得違反系爭契約附件
    20所示設計內容云云，殊無足取。又查：系爭大樓屋頂山牆
    之變更，係因原林公司在屋頂增設空中花園、健身房、閱覽
    室、和風茶坊等設施，而原有屋頂山牆設計將阻礙遼闊視野
    ，因此經過建築師、結構技師檢討設計，將原屋頂山牆之設
    計變更，並經主管機關核准在案，此有使用執照核准竣工圖
    附卷可稽（見原審卷第99至100頁），而經變更後之實況確
    實能有遠眺山巒、俯瞰河景之寬廣景觀（見原審卷第10 1
    頁）。丁○○原購買系爭大樓之B戶八樓，而增建14樓及變
    更大樓立面外觀，並未影響丁○○所購買之系爭房屋室內隔
    間、建材設備及樑柱位置等，亦無滅失或減少丁○○所購房
    屋之價值或效用。丁○○主張原林公司未經其同意擅自變更
    系爭大樓山牆設計之立面外觀構成違約，尚屬無據，委無足
    採。
  2.公共浴廁管道間變更是否為不安全給付？有無經過丁○○同
    意？丁○○主張原林公司於90年6月間向其佯稱欲將浴廁改
    為乾溼分離設計，且僅有門框位置改變，其因本身習醫，對
    於房屋平面圖（變更後）無法瞭解其含義，信任原林公司說
    明，遂於「公用浴廁隔間變更同意書」簽名（其認僅門框位
    置變更，故於平面圖之門框位置特別簽「陳」字樣並打圈註
    記），惟事後始知前開變更係指浴廁管道間變更，原林公司
    顯有失交易誠信等語。原林公司則以公用浴廁隔局變更早經
    丁○○簽認同意書，且丁○○其自己委請設計師繪製之設計
    圖，亦與經其簽名之變更同意書所示位置相同，足證丁○○
    所述與事實不符。經查：公用浴廁隔局變更於90年6月23日
    業經丁○○簽認公用浴廁隔局變更同意書，有該同意書附卷
    可佐（見原審卷第109頁），依該同意書所載「本人同意公
    用浴廁隔局依上圖施作」，而該房屋格局、位置及圖示之標
    示清楚，並非複雜。次查：另依丁○○自己委請設計師繪製
    之設計圖（見原審卷第55頁），亦顯示公共浴廁之管道間係
    在相鄰之臥室內，與丁○○簽認公用浴廁隔局變更同意書所
    示管道間位置相同。由此可知，丁○○主張其不知公共浴廁
    管道間位置變更，其未同意變更云云，實不足採。從而，丁
    ○○主張此部分為不完全給付，亦屬無據。
  3.主臥室與陽台隔間牆未拆除，是否為不完全給付？丁○○主
    張依兩造91年3月8日簽訂系爭大樓室內變更追加減工程協議
    內容，原林公司負有進行「陽台浴室RC隔牆打除及清潔」及
    「陽台隔護假牆施工 (配合使照)。」施作之義務，而原林
    公司僅將主臥室通往主臥室浴廁之RC隔間牆拆除，並未將主
    臥室與陽台之隔間牆全部拆除，遑論施作主臥室與陽台之隔
    間假牆。原林公司從事營建業近20年，深諳國內相關營建法
    規，既經允諾表示其已充分考量相關建築法令之規定，如今
    以違反建築法令為由拒絕施作，當然構成違約等語。原林公
    司則以丁○○欲將主臥室陽台外推改為浴廁，不合建管法令
    ，且造成相關給水、排水管道位置之改變，故原林公司並未
    同意該項變更。依原證14工程估價單記載「陽台隔護假牆施
    工（配合使照）」可知。倘若雙方已達成合意，將陽台改為
    室內，計入容積，根本不須施作配合使照檢查之陽台隔護假
    牆。且由工程估價單並無陽台外推、拆除陽台隔護假牆、按
    裝衛浴設備等工程項目亦可證明。至於丁○○日後自行施工
    將陽台外推改為浴廁，因此丁○○要求退掉原有之衛浴設備
    ，並拆除室內部分浴廁隔間，但此追加減並非表示原林公司
    同意將陽台改為室內、計入容積、辦理建照圖說變更，更非
    表示丁○○日後陽台外推之工作亦由原林公司施作。丁○○
    上開變更並不合於建管法令，既非屬合法之給付，自無民法
    給付不能之適用等語置辯。經查：依91年3月8日丁○○簽認
    室內變更追加減工程估價單（見原審卷第166至167頁），其
    中追減項目有22項，金額為30萬6304元；追加項目有7項，
    金額為17萬2994元，追加工程中固有「陽台浴室RC隔牆打除
    及清潔」（估價1萬元）及「陽台隔護假牆施工 (配合使照)
    。」（估價1萬元）施作項目。依前開估價單所載之追加減
    項目，無從認定兩造間有同意丁○○將主臥室陽台外推改為
    浴廁之約定，此從原林公司並未辦理建造執照設計圖及使用
    執照竣工圖之變更，將陽台改為室內，甚至計入容積率；前
    開估價單記載「陽台隔護假牆施工（配合使照）」即原林公
    司仍按照原有建照圖說位置施作陽台隔護假牆，具備陽台之
    位置及外觀，以配合使用執照的竣工查核可知。再者，前開
    估價單並無陽台外推、拆除陽台隔護假牆、按裝衛浴設備等
    項目，顯見丁○○欲將陽台外推改為浴廁並非交由原林公司
    施作。另查：姑不論兩造對於91年3月8日簽訂工程估價單施
    作項目解釋是否有歧異，惟此估價單契約與88年11月11日兩
    造簽訂系爭契約原屬不同契約。縱原林公司未依前開估價單
    施作，此乃原林公司就室內變更追加減工程應負債務不履行
    之違約責任，而屬另一法律關係，此與丁○○得否解除系爭
    契約自屬無涉。綜上，丁○○主張主臥室與陽台隔間牆未拆
    除構成系爭契約違約，自不可採。
  4.機車停車位是否有高度不足，構成不完全給付之情形？丁○
    ○主張系爭契約附件4所示之機車停車位地處地下第1層，雖
    未標示各個停車位所在高度，但亦未註明系爭機車停車位所
    在之高度較其他區域之機車停車位高度為低，基於一般經驗
    法則及論理法則，除非原林公司明確告知，否則丁○○認系
    爭機車停車位所在高度即為地下1層樓地板高度應屬合理。
    今地下1層之樓地板高度為4.3公尺，惟系爭機車停車位所在
    之高度僅2.33公尺，兩者間有近2公尺之差距，造成使用系
    爭機車停車位空間上壓迫感，原林公司於締約前及締約時未
    說明系爭機車停車位高度之詳情，致使其錯失選擇其他機車
    停車位之機會，原林公司自負有交付符合4.3公尺高度機車
    停車位之義務，原林公司僅交付2.33公尺系爭機車停車位，
    構成不完全給付等語。原林公司則以系爭契約附件4所示之
    機車停車位均係按主管機關核准圖說施工，兩造契約並未約
    定機車位之高度，系爭機車停車位亦有2.33公尺，並無任何
    妨礙或空間壓迫以致不能或難以停放機車之情事等語置辯。
    經查：依建築技術規則建築設計施工編第62條第3款規定供
    停車空間之樓層淨高，不得小於2.1公尺。本件系爭機車停
    車位高度為2.33公尺，其高度符合上開法令規定，且足夠機
    車停放及使用，並無減低機車停放之功能及效用。縱該高度
    較地下1層為低，而有不舒適感。惟兩造契約並未約定系爭
    機車停車位高度，且系爭契約附件4所示之機車停車位均係
    按主管機關核准圖說施工，系爭機車停車位並無違反法令或
    系爭契約約定，自不構成不完全給付。丁○○主張要無足取
    。
  5.綜上，丁○○主張原林公司未經其同意將原先興建完成之山
    牆造型全數拆除、系爭房屋公共浴廁管道間變更實際上未得
    其同意、原林公司未依協議將主臥室與陽台間之隔牆全部拆
    除、機車停車位高度不足等瑕疵構成違約情事，均不足取。
    則丁○○據此作為主張解除契約及拒絕給付第22 期以下各
    期價金即主張同時履行抗辯之理由，自屬無據。
  (二)依系爭契約第5條第2項約定：丁○○如不按「付款明細表」
    所約定時間繳付或第6條委辦貸款所約定之期限繳付各期房
    地價款時，如丁○○逾期5日以上，每逾1日應加付該期款萬
    分之5遲延利息，於繳付該期款同時向原林公司繳清．若逾
    繳款日起達2個月或逾使用執照核發後30天不繳期款或遲延
    利息者，經原林公司催告5日後仍不繳付者即屬違約，雙方
    同意依第21條違約之處罰規定辦理。第21條約定：丁○○違
    反本約第5條第2項、第6條第1項及第2項3、4款及第14條第6
    項規定者，原林公司得解除本約並沒收房地總價款20%之違
    約金。但該沒收之金額超過丁○○已繳價款者，以已繳價款
    為限。經查：原林公司於91年9月2日書函就丁○○91年8月2
    0日函所示各項瑕疵作說明，並請丁○○支付第22期款。其
    後再於91年10月9日函催繳付22期款及遲延利息，否則依合
    約第21條處理；92年5月28日函催繳付22至24期款並辦理銀
    行貸款手續，否則依合約第21條處理；92年6月6日函催丁○
    ○繳付1303萬元，如逾期仍未給付，依約解除契約並沒收已
    繳價款。丁○○仍未繳付，原林公司再於92年6月17日寄發
    存證信函予丁○○依系爭契約第21條解除契約並沒收已繳價
    款等情，並有各該信函附卷可稽（見原審卷第95至98頁、第
    113至128頁）。而丁○○主張系爭房屋瑕疵及同時履行抗辯
    既不足採已如前述，其又未依約繳付第22期以下價金已構成
    違約，則原林公司依合約第21條約定主張解除契約，自屬有
    據。
六、按當事人約定契約不履行之違約金過高者，法院固得依民法
    第252條以職權減至相當之數額，惟是否相當仍須依一般客
    觀事實、社會經濟狀況及當事人所受損害情形，以為酌定標
    準，而債務已為一部履行者，亦得比照債權人所受利益減少
    其數額。又約定之違約金是否過高、應就債務人若能如期履
    行債務時，債權人可得享受之一切利益為衡量之標準。另此
    項違約金之約定，雖不因契約之解除而隨同消滅。惟依民法
    第260條規定意旨推之，其因契約解除所生之損害，並不在
    斟酌之列（最高法院49年台上字第807號、51年台上字第19
    號判例、86年度台上字第1084號判決可資參照）。原林公司
    主張其因丁○○違約所受之損害，包括以財政部88年同業利
    潤標準表淨利率14%計算預期利潤收入238萬7,000元、銷售
    費用110萬6,198元、佣金支出42萬6,250元、跌價損失135萬
    元，違約遲延利息10萬3,920元，大樓管理費用1萬5,757元
    等，原林公司沒收丁○○349萬元價金作為違約金並未過高
    等語；丁○○則以系爭房屋事後業已出售其利潤損失僅有7
    萬7,000元、銷售費用屬必要支出，佣金支出尚有疑義、跌
    價損失為解約後所生不得請求、大樓管理費用以通知交屋日
    為準、遲延利息有重覆請求之嫌主張違約金以50萬元為適當
    等語置辯。經查：系爭契約第21條雖約定原林公司得解除契
    約並沒收房地總價款20%之違約金。但該沒收之金額超過丁
    ○○已繳價款者，以已繳價款為限。惟預售屋之買賣，買受
    人係配合工期而分期付款，如依合約書約定，買受人違約時
    ，由出賣人沒收已繳納之款項，則買受人繳交價款少，縱違
    約情節嚴重，沒收金額亦少；惟繳交價款逾多，雖違約情節
    輕微，被沒收違約金反多，此約定顯不公平，法院自應參酌
    一般客觀事實、社會經濟狀況及當事人所受損害情形及應就
    債務人若能如期履行債務時，債權人得享受一切利益為違約
    金之認定。而財政部所訂之房屋興建投資業同業利潤標準之
    淨利率，係依一般該行業之收入扣除支出成本及費用為計算
    基準，是該同業利潤標準自得作為衡量本件丁○○如依約履
    行，原林公司所得享受一切利益之參考。本院審酌本件預售
    屋之買賣，房地總價款1,705萬元、百分之20為341萬元，丁
    ○○配合工期而分期付款，自88年11月11日繳納訂金18萬元
    起至90年10月11日繳納第21期款止，共繳付價金349萬元，
    有付款明細表附卷可憑（見原審卷第26頁）。原林公司於解
    除契約沒收之價金時，系爭大樓已全部完工，丁○○繳交34
    9萬元，占總價款之比例約1/5強，原林公司享有受領349 萬
    元及孳息得周轉使用之利益；證人甲○○證述系爭大樓受託
    銷售至結案時銷售約五成左右之銷售率（見本院卷二第203
    頁）、及兩造契約成立之88年財政部所核定之房屋興建投資
    業同業利潤標準之淨利率為14%等一切情狀，認為原林公司
    沒收丁○○所繳價金349萬元已達總價金1/5以上，尚嫌過高
    ，應以系爭契約總價1705萬元之10%即170萬5000元為合理，
    逾此金額丁○○依不當得利請求返還，洵屬有據。至於原林
    公司主張銷售費用、佣金支出，此為原林公司於銷售系爭大
    樓時所投入之管銷費用，為其營業成本，於丁○○買受時已
    將該費用列入成本而反應在價金內。跌價損失等均係屬契約
    解除後所生之損害，不在斟酌之列。至丁○○主張違約金以
    50萬元為限，亦屬過低，均無足取。
七、綜上所述，本件丁○○先位主張原林公司因系爭房屋有瑕疵
    構成違約而解除契約，請求原林公司返還已繳納價金349萬
    元及加倍返還定金18萬元共367萬元，暨自起訴狀繕本送達
    翌日起至清償日止之法定遲延利息，為無理由，應予駁回。
    備位主張原林公司沒收違約金過高，依民法第252條及不當
    得利之法律關係，請求原林公司返還其所沒收逾系爭契約總
    價10%之價金即178萬5000元，及自起訴狀繕本送達翌日即92
    年9月25日起至清償日止，按年息5%計算之利息，為有理由
    ，應予准許；其逾此請求，則屬無據，應予駁回。原審判命
    原林公司應給付丁○○178萬5000元，及自92年9月25日起至
    清償日止，按年息5%計算之利息及供擔保宣告假執行、免為
    假執行。而駁回丁○○其餘之訴及假執行聲請，經核並無違
    誤。兩造各就其敗訴部分上訴，指摘原判決不當，求予廢棄
    改判，為無理由，應駁回其上訴。
八、本件事證已臻明確，兩造其餘攻擊防禦方法及未經援用之證
    據，經審酌後認與本判決結果不生影響，爰不一一論述。
九、據上論結，本件兩造之上訴，均為無理由，依民事訴訟法第
    449條第1項、第78條，判決如主文。
中    華    民    國    95    年    5     月    2     日
                  民事第十一庭審判長法  官   鄭雅萍
                                    法  官   蘇芹英
                                    法  官   薛中興
正本係照原本作成。
如不服本判決，應於收受送達後20日內向本院提出上訴書狀，其
未表明上訴理由者，應於提出上訴後20日內向本院補提理由書狀
（均須按他造當事人之人數附繕本）上訴時應提出委任律師或具
有律師資格之人之委任狀；委任有律師資格者，另應附具律師資
格證書及釋明委任人與受任人有民事訴訟法第466條之一第一項
但書或第二項（詳附註）所定關係之釋明文書影本。
中    華    民    國    95    年    5     月    4     日
                                    書記官    黃瑞芬
附註：
民事訴訟法第四百六十六條之一（第一項、第二項）：
對於第二審判決上訴，上訴人應委任律師為訴訟代理人。但上訴
人或其他法定代理人具有律師資格者，不在此限。
上訴人之配偶、三親等內之血親、二親等內之姻親，或上訴人為
法人、中央或地方機關時，其所屬專任人員具有律師資格並經法
院認為適當者，亦得為第三審訴訟代理人。


司法院資訊處製作；財團法人民間司法改革基金會備份。
